【裁判字號】    98,抗,201
【裁判日期】    980430
【裁判案由】    給付保險金
【裁判全文】
臺灣高等法院臺中分院民事裁定  98年度抗字第201號
抗  告  人  乙○○
相  對  人  新光人壽保險股份有限公司
                        3號
法定代理人  甲○○
上列抗告人因與相對人間請求給付保險金事件，對於中華民國98
年2月25日臺灣苖栗地方法院98年度保險字第2號號裁定，提起抗
告，本院裁定如下：
    主  文
抗告駁回。
抗告訴訟費用新臺幣壹仟元由抗告人負擔。
    理  由
一、原審法院裁定以：
  (一)、按提起民事訴訟，應依民事訴訟法第77條之13規定繳納裁
      判費，此為起訴必須具備之程式。
  (二)、本件原告即抗告人起訴，未據繳納裁判費新臺幣（下同）
      60,400元，經原審於民國（下同）98年2月9日裁定命抗告
      人於5日內補正，該項裁定已於同（98）年月13日送達抗
      告人，有送達證書附卷可憑，然抗告人嗣僅於同年月18日
      補繳其中10,000元，尚欠50,400元逾期迄未繳納，其訴顯
      難認為合法，又假執行之聲請亦缺乏宣告依據，均應予駁
      回。爰依民事訴訟法第249條第1項第6款之規定裁定駁回
      抗告人之訴及假執行之聲請云云。
二、抗告意旨略以：抗告人因工作受傷，無法再從事原來工作，
    僅能做臨時工，生活困難，實無能力支出訴訟費用，僅先行
    給付10,000元。而抗告人已向原審聲請訴訟救助，該訴訟救
    助原審並未裁定，原審即裁定駁回抗告人之訴，及假執行之
    聲請，自有未合。又抗告人已先行繳納10,000元，原審就所
    繳納之10,000元，是否為減縮訴訟金額？或抑認為繳納其中
    一部分，法院仍能繼續訴訟？原審未行使闡明權，即駁回抗
    告人之訴及假執行之聲請，影響抗告人之訴訟權益，原審之
    駁回裁定，顯有違誤等語。
三、按「經言詞辯論之裁定，應宣示之；終結訴訟之裁定，不經
    言詞辯論者，應公告之。」，民事訴訟法第235條定有明文
    。又按「不宣示之裁定，應為送達。」，同法第236條第1項
    亦有明定；另按「裁定經宣示後，為該裁定之法院、審判長
    、受命法官或受託法官受其羈束；不宣示者，經公告或送達
    後受其羈束。但關於指揮訴訟或別有規定者，不在此限。」
    ，同法第238條亦定有明文。故依民事訴訟法第235條、第23
    6條第1項、第238條前段規定，終結訴訟裁定應以公告宣示
    或送達之方式對外發表，始生效力。
四、經查：
  (一)、本件原告即抗告人起訴，未據繳納裁判費60,400元，經原
      審於98年2月9日裁定命抗告人於5日內補正，該項裁定已
      於同（98）年月13日送達抗告人，有送達證書附卷可憑，
      然抗告人嗣僅於同年月18日補繳其中10,000元，尚欠50,4
      00元逾期迄未繳納，其訴顯難認為合法，又假執行之聲請
      亦失所附麗，均應予駁回。原審乃於98年2月25日依民事
      訴訟法第249條第1項第6款之規定裁定駁回抗告人之訴及
      假執行之聲請，該項裁定於98年2月25日公告，此有原審
      98年2月25日公告證書附於本院卷10頁可稽，揆諸上開說
      明，原審98年2月25日駁回抗告人之訴及假執行之聲請之
      裁定於98年2月25日公告後，對外即生效力。抗告人主張
      抗告人已向原審聲請訴訟救助，該訴訟救助原審並未裁定
      ，原審即裁定駁回抗告人之訴，及假執行之聲請，自有未
      合云云。惟查抗告人係於98年3月2日具狀向原審聲請訴訟
      救助（按原審於98年3月3日收狀，並於98年3月10日裁定
      駁回其聲請，抗告人提起抗告，現由本院98年度抗字第21
      8號審理中），其聲請訴訟救助時間，係在原審98年2月25
      日公告駁回抗告人之訴及假執行之聲請之裁定，已對外生
      效力之後，從而，原審98年2月25日裁定駁回抗告人之訴
      及假執行之聲請，核無不合，是此部分之抗告委無可採。
  (二)、另抗告意旨主張：抗告人已先行繳納10,000元，原審就所
      繳納之10,000元，是否為減縮訴訟金額？或抑認為繳納其
      中一部分，法院仍能繼續訴訟？原審未行使闡明權，即駁
      回抗告人之訴及假執行之聲請，影響抗告人之訴訟權益，
      原審之駁回裁定，顯有違誤云云。惟查抗告人之起訴既不
      合程式，原審即無必要行使闡明權，向抗告人發問或曉諭
      抗告人是否為減縮訴訟金額？或抑認為繳納其中一部分，
      法院仍能繼續訴訟？故抗告人此部分主張亦無可取。
  (三)、綜上所述，原審依民事訴訟法第249條第1項第6款之規定
      裁定駁回抗告人之訴及假執行之聲請，核無不合。抗告意
      旨仍執前詞指摘原裁定不當，聲請廢棄，非有理由，應予
      駁回。
五、據上論結，本件抗告為無理由，依民事訴訟法第495條之1第
    1項、第449條第1項、第95條、第78條，裁定如主文。
中    華    民    國    98    年    4     月    30    日
                  民事第一庭    審判長法  官  吳火川
                                      法  官  饒鴻鵬
                                      法  官  胡景彬
以上正本係照原本作成。
抗告人得為再抗告。
再為抗告應以適用法規顯有錯誤為理由。
如提起再抗告者應於裁定送達後10日內向本院提出抗告理由狀（
須按照他造人數附具繕本）並繳納抗告裁判費新臺幣1,000元，
同時委任律師或具有律師資格之關係人為代理人。
                                      書記官  劉建智
中    華    民    國    98    年    4     月    30    日
                                                      Ｍ


司法院資訊處製作；財團法人民間司法改革基金會備份。
